臺灣橋頭地方法院民事判決
111年度橋簡字第497號
原      告  何黃金春
訴訟代理人  何鳳筑  
被      告  魏振庭  
訴訟代理人  魏仲成  
上列當事人間請求侵權行為損害賠償事件，經本院刑事庭移送前
來(111年度交簡附民字第8號)，本院於民國111年10月7日言詞辯
論終結，判決如下：
    主  文
被告應給付原告新臺幣貳拾柒萬壹仟陸佰捌拾元，及自民國一一
一年一月十八日起至清償日止，按週年利率百分之五計算之利息
。
原告其餘之訴駁回。
本判決關於原告勝訴部分得假執行。但被告如以新臺幣貳拾柒萬
壹仟陸佰捌拾元為原告預供擔保，免為假執行。
原告其餘假執行之聲請駁回。 
    事實及理由
一、原告主張：被告於民國109年11月23日6時30分許，無駕駛執
    照騎乘車牌號碼000-0000號普通重型機車，沿高雄市大樹區
    小坪路由東往西方向行駛，途至該路與友隆路口時，因未注
    意車前狀況及行車時速不得超過50公里即貿然前行，致與在
    上開路口欲步行穿越小坪路之原告發生碰撞，原告因而受有
    創傷性右側蜘蛛膜下腔出血、右側第4 肋骨骨折併右肺挫傷
    、第2 、第4 肝葉裂傷併出血、右後腎臟裂傷、右側鎖骨幹
    骨折、右側遠端橈尺骨粉碎性骨折、右側脛腓骨幹骨折、多
    處損傷等傷害(下稱系爭事故)。原告因系爭事故受有醫療費
    用新臺幣(下同)102,664元、看護費149,600元、交通費31,0
    00元、停車費1,290元、工作損失72,800元、醫療器材費11,
    294元、精神慰撫金331,352元之損害。為此依侵權行為之法
    律關係提起本件訴訟。聲明：(一)被告應給付原告700,000
    元，及自起訴狀繕本送達翌日起至清償日止，按年利率5%計
    算之利息。(二)願供擔保請准宣告假執行。　　
二、被告則以：對於原告請求之醫療費用、停車費沒有意見，醫
    療器材費部分有單據的沒有意見。看護費請求天數太多，原
    告住院期間不長，出院後就去賣菜，應該不需要請求這麼久
    的期間。原告主張的交通費與本案應無關聯。另原告擺攤收
    入不穩定，且是自行栽種自行販售，不一定每天都能到700
    元，里長證明也無法證明原告每天都可以賺到這個金額。令
    原告請求的慰撫金數額過高等語，資為抗辯。聲明：原告之
    訴駁回。
三、得心證之理由：
（一）按因故意或過失，不法侵害他人之權利者，負損害賠償責
      任；汽車、機車或其他非依軌道行駛之動力車輛，在使用
      中加損害於他人者，駕駛人應賠償因此所生之損害；不法
      侵害他人之身體時，對於被害人因此喪失或減少勞動能力
      或增加生活上之需要時，應負損害賠償責任；不法侵害他
      人之身體者，被害人雖非財產上之損害，亦得請求賠償相
      當之金額，民法第184 條第1 項前段、第191條之2前段、
      第193 條第1 項、第195 條第1 項前段分別定有明文。次
      按汽車行駛時，駕駛人應注意車前狀況，並隨時採取必要
      之安全措施；行車速度，依速限標誌或標線之規定，無速
      限標誌或標線者，行車時速不得超過50公里，道路交通安
      全規則第94條第3項、第93條第1項第1款亦規定甚明。經
      查，原告主張被告於上揭時、地，駕車過失致其受傷之事
      實，業據兩造於警詢、偵訊陳述在卷，且有道路交通事故
      現場圖、道路交通事故談話紀錄表、道路交通事故調查紀
      錄表、道路交通事故照片相片黏貼紀錄表、監視器畫面擷
      圖等件附於警卷可參，被告並因過失致原告受傷，經本院
      以110年度交簡字第1785號判決處有期徒刑3月，再經本院
      以111年度交簡上字第54號判決駁回上訴確定，此經本院
      依職權核閱上開刑事案卷及前開判決無訛。是被告就系爭
      事故之發生為有過失，其過失並與原告所受傷害之結果間
      具有相當因果關係，揆諸上開規定，被告就原告所受損害
      自應負損害賠償責任無疑。茲分就原告請求賠償之項目、
      金額析述如下：
    1.醫療費用：
      原告主張因系爭事故受傷，支出醫療費用102,664元，並
      提出長庚醫療財團法人高雄長庚紀念醫院(下稱長庚醫院)
      住診費用收據、門診收據、博田國際醫院醫療費用收據、
      阮綜合醫療社團法人阮綜合醫院收據為證(見本院卷第65
      頁至第81頁)，雖為被告所不爭執。然由原告提出之前揭
      醫療費用收據金額計算結果，原告因系爭事故支出之醫療
      費用應共為102,380元，則其請求被告給付醫療費102,380
      元，為有理由。逾此範圍之請求，即屬無據。
    2.看護費用：
　　　原告主張其因系爭事故受傷，生活無法自理而須專人照顧
      ，以住院期間每日2,200元，出院後每日1,100元計算，請
      求被告給付看護費用149,600元等語，被告則以前揭情詞
      為辯。經查，依原告提出之111年6月22日長庚醫院診斷證
      明書所載，原告因系爭事故受有創傷性右側蜘蛛膜下腔出
      血、右側第四肋骨骨折併右肺挫傷、右側遠端橈-尺骨粉
      碎性骨折、右側脛-腓骨骨幹骨折等多處骨折傷勢，衡情
      事故發生後即難以自理生活而需受專人全日看護。再原告
      於109年12月1日接受上揭骨折處固定手術，依前開診斷證
      明書所示，術後宜專人照顧及休養3個月(見本院卷第113
      頁)，而原告所受骨折損傷，衡情需有相當時日始可回復
      ，住院及術後3個月期間有受專人看護需求，應可採信。
      則原告自系爭事故發生日即109年11月23日起至109年12月
      1日接受手術，及自109年12月2日起至110年3月1日間，有
      受專人照顧必要，應可認定。再原告主張之看護費用各以
      2,200元、1,100元計算，並未逾一般市場行情，同屬可採
      。則以原告主張之計算金額，自109年11月23日住院至同
      年12月6日出院(共13日)，以每日2,200元計算，自同年12
      月7日至110年3月1日止(共85日)，以每日1,100元計算，
      原告應可請求被告給付之看護費應為122,100元(計算式：
      13日×2,200+85日×1,100=122,100)。另原告於111年8月8
      日再次住院，翌日接受拔除內固定手術，並於同年月10日
      出院，依原告提出之111年8月26日長庚醫院診斷證明書所
      載，有受專人照顧、休養2週之必要(見本院卷第115頁)。
      本院審酌原告接受內固定拔除手術時與系爭事故已隔相當
      期日，衡情其所受骨折傷勢恢復情形應屬良好，是其接受
      手術前應無專人照顧之必要，且手術後非有全日專人照顧
      之需求，是原告請求自手術日即111年8月9日起算14日之
      半日照顧費用，應屬可採，則原告請求被告給付15,400元
      之看護費用(計算式：14日×1,100=15,400)，為有理由。
      從而，原告請求被告給付看護費用，於137,500元之範圍
      內為有理由，應予准許，逾此範圍，則無理由。至被告雖
      抗辯原告住院期間不長，出院後就去賣菜，應該不需要請
      求這麼久的期間等情，然並未舉證以實其說，自不得逕採
      為對其有利之認定，併此說明。
    3.交通費：
      原告主張其因系爭事故有支出交通費之必要，並提出御輪
      車業統一發票為證(見本院卷第61頁)，然依該統一發票所
      載，原告係購入電動自行車一部，難認與系爭事故相關，
      且為被告所否認，則其請求被告給付該等電動車費用，非
      有理由。
    4.停車費：
      原告主張其因系爭事故住院、回診，須由其訴訟代理人陪
      同，支出停車費用1,290元，並提出繳費收據為證(見本院
      卷第63頁)，且為被告所不爭執，則其請求此部分金額，
      亦屬有據。
    5.工作損失：
      原告另主張其因系爭事故受傷，致其無法從事擺攤賣菜工
      作，受有工作損失72,800元之損害，並提出久堂里里長張
      勝鋒出具之證明書為證(見本院卷第41頁)。為被告所否認
      ，並以前詞置辯。然按勞工年滿六十歲，雇主雖得強制退
      休；公務員年滿六十五歲，亦應命其退休，但非年逾退休
      年齡者，即當然無勞動能力，應視其個別情形以為斷，最
      高法院85年度台上字第2640號判決意旨可資參照。而原告
      於事故當時雖年近70歲，但其仍得自行行走，可見肢體活
      動能力尚屬良好，再由原告提出之里長證明，亦可徵原告
      尚有勞動能力無訛。另由原告提出之前揭診斷證明書所載
      ，其自系爭事故發生日即109年11月23日起至110年3月1日
      (共98日)、111年8月9日起算14日，均因系爭事故傷勢無
      法從事勞動，亦可認定。再原告主張每日收入700元，核
      算結果較一般基本薪資為低，亦非不可採信。則以原告主
      張每日700元計算，原告所得主張之工作收入損失應共為7
      8,400元(計算式：700元×112日=78,400)，原告僅請求被
      告給付72,800元，應予准許。
    6.醫療器材費：
      原告主張其因系爭事故有購買醫療器材費用需求，支出11
      ,294元，且提出杏一會員交易明細表、美德耐股份有限公
      司消費明細、新高橋連鎖藥局購買明細、維康醫療用品購
      買名細為證(見本院卷第45頁至第59頁)，被告就原告有提
      出單據部分不為爭執。而由原告所提單據，扣除其中重複
      計算之單據(見本院卷第55頁至第57頁、第59頁左上角維
      康醫療用品單據)，原告可請求之醫療器材費應共為9,332
      元，逾此範圍之請求，非屬有據。
    7.精神慰撫金：
      按慰撫金之多寡，應斟酌雙方之身分、地位、資力與加害
      程度，及其他各種情形核定相當之數額，故慰撫金之金額
      是否相當，自應依實際加害情形與被害人所受之痛苦及雙
      方之身分、地位、經濟狀況等關係決定之。審酌原告未曾
      就學、現從事農作，名下有利息所得，被告高中畢業，現
      從事防水工程，名下無所得、有車輛1部等財產，業據兩
      造陳述明確(見本院卷第95頁)，並有兩造稅務電子閘門財
      產所得調件明細表在卷可憑。本院衡酌原告因被告過失行
      為所受傷勢，身心應受有相當之痛苦，兼衡兩造之身分、
      地位、經濟狀況、被告侵權行為態樣等一切情狀，認原告
      請求331,352元之精神慰撫金，尚屬過高，應以250,000元
      為適當。
    8.綜上，原告所得請求被告給付之金額共為573,302元(計算
      式：102,380+137,500+1,290+72,800+9,332+250,000=573
      ,302)，應可認定。
（二）按損害之發生或擴大，被害人與有過失者，法院得減輕賠
      償金額，或免除之，民法第217條第1項定有明文。本件事
      故之發生，被告固有前開過失，然原告亦同有未注意左右
      來車、小心迅速穿越道路之過失，有前揭道路交通事故現
      場圖、道路交通事故調查報告表、道路交通事故談話紀錄
      表、道路交通事故照片相片黏貼紀錄表在卷可憑。從而，
      原告亦應就本件事故所生損害依過失比例分擔部分損害。
      本院審酌兩造上開過失情節，並斟酌該路段並無障礙物、
      路面無缺陷且視距良好等情，倘被告未超速行駛，且原告
      穿越馬路時注意左右來車，即有高機率可避免系爭事故發
      生，認原告就本件事故應負4成之過失責任，被告則應負6
      成之過失責任，始為衡平。從而，本件原告得請求之損害
      賠償金額應為343,981元(計算式：573,302元×0.6＝343,98
      1元，小數點後四捨五入)。
（三）再強制汽車責任保險之保險人依強制汽車責任保險法規定
      所為之保險給付，視為被保險人損害賠償金額之一部分；
      被保險人受賠償請求時，得扣除之，強制汽車責任保險法
      第32條定有明定。此係因保險人之給付乃由於被保險人支
      付保險費所生，性質上屬於被保險人賠償責任承擔或轉嫁
      ，自應視為加害人或被保險人損害賠償金額之一部分，為
      避免受害人雙重受償，渠等於受賠償請求時，自得扣除之
      。原告主張因系爭事故所受傷害，業已受領強制險理賠金
      72,301元，並提出存摺內頁影本(見本院卷第43頁)，且為
      被告所不爭執(見本院卷第95頁)，是扣除後，被告尚得對
      原告請求之賠償金額應為271,680元(計算式：343,981-72
      ,301=271,680)。
四、綜上所述，原告依侵權行為之法律關係，請求被告給付271,
    680元，及自起訴狀繕本送達翌日即111年1月18日(見附民卷
    第7頁送達證書)起至清償日止，按週年利率5%計算之利息，
    為有理由，應予准許。逾此範圍之請求，均屬無據，應予駁
    回。
五、本件原告勝訴部分係依民事訴訟法第427條第2項第11款規定
    ，適用簡易訴訟程序所為被告敗訴之判決，依同法第389 條
    第1項第3款規定，應依職權宣告假執行。原告固聲明願供擔
    保請准宣告假執行，然此僅為促使本院依職權發動，毋庸為
    准駁之諭知。並依同法第392條第2項規定，依職權宣告被告
    如預供相當之擔保，得免為假執行。至原告敗訴部分既經駁
    回，其假執行之聲請即失所附麗，應併予駁回。
六、本件事證已臻明確，兩造其餘攻擊防禦方法及證據，核與判
    決之結果不生影響，爰不一一論列，併此敘明。
七、本件係刑事附帶民事訴訟裁定移送民事庭審理，依刑事訴訟
    法第504條第2項之規定，免納裁判費，且本件未再支出其他
    訴訟費用，故無庸為訴訟費用負擔之諭知。
中　　華　　民　　國　　111 　年　　10　　月　　21　　日
    　　　　　　　橋頭簡易庭　法　　　官  薛博仁
以上正本係照原本作成。
如不服本判決，應於送達後20日內，向本院提出上訴狀並表明上
訴理由，如於本判決宣示後送達前提起上訴者，應於判決送達後
20日內補提上訴理由書（須附繕本）。
    　　　　　　　　　　　  　書　記　官  林國龍
中　　華　　民　　國　　111 　年　　10　　月　　24　　日